臺灣雲林地方法院刑事判決　　　　　　　96年度易緝字第19號
公　訴　人　臺灣雲林地方法院檢察署檢察官
被　　　告　丙○○
　　　　　　　　　　　樓（
上列被告因詐欺案件，經檢察官提起公訴（95年度偵字第3622號
），本院於準備程序進行中，因被告就被訴事實為有罪之陳述，
經告知簡式審判程序意旨，並聽取公訴人及被告意見後，本院合
議庭裁定由受命法官獨任依簡式審判程序審理，判決如下：
    主  文
丙○○連續意圖為自己不法之所有，以詐術使人將本人之物交付
，處有期徒刑貳年陸月。
    事  實
一、丙○○與陳正雄（原名甲○○）於民國92年8 月間，在南投
    縣名間鄉大庄「3000元KTV 」認識後，即交往成為男女朋友
    ，而丙○○於2 人交往期間，均向陳正雄佯稱其本名為「吳
    秀珠」，並有弟弟吳立偉及妹妹吳佳璇。緣丙○○見陳正雄
    頗有積蓄，竟基於意圖為自己不法所有之概括犯意，明知自
    己並無清償之能力且無清償之意思，連續自92年9 月21日起
    至94年6 月6 日止，分別以「祖母生病住院，需要醫藥費」
    、「祖母死亡需要喪葬費」、「本人生病送急診掛號、住院
    ，需要醫藥費、健保費」、「母親受傷住院，需要醫藥費」
    、「本人販售皮包，需錢批貨、補貨」、「父親欠債，遭債
    權人至家中催討、鬧事，急需還錢」、「本人接受美容師訓
    練，需要學費」、「母親貸款準備償還陳正雄，惟需先支付
    代書費及包紅包與保證人」、「父母親吵架，母親拿刀砍傷
    父親，父親住院急需醫藥費」、「母親擅將房子變賣後，捲
    款離家，父親在外租屋需要押金、租金」、「本人開車與他
    人發生車禍事故，對方因而受重傷，腦部開刀4 、5 次，將
    成植物人，急需和解費用」、「父親重病送急診住院，需要
    醫藥費、喪葬費」、「父親死亡後，可申領保險理賠金新臺
    幣436 萬，惟尚需補繳所積欠之1 、2 期保險費」等不實事
    項，向陳正雄借錢，並提供不知情之吳立偉所有之中華郵政
    股份有限公司南投郵局名間分局（下稱名間郵局）帳號為00
    000000000000號帳戶、吳佳璇所有之名間郵局帳號為000000
    00000000號帳戶供匯款用，以取信陳正雄。陳正雄不疑有他
    ，並陷於錯誤，分別於附表所示之日期，在南投縣名間鄉及
    彰化縣二水鄉等不詳處所，陸續交付現金與丙○○，或匯款
    至吳立偉、吳佳璇前揭帳戶內，共518 次，合計達新臺幣（
    下同）4,155,602 元（各次詐騙金額亦如附表所示）。嗣陳
    正雄屢向丙○○催討欠款未果，丙○○終避不見面，始覺有
    異而報警查悉上情。
二、案經陳正雄訴由彰化縣警察局田中分局報告臺灣彰化地方法
    院檢察署呈請高灣高等法院檢察署令轉臺灣雲林地方法院檢
    察署檢察官偵查起訴。
    理  由
一、本案被告丙○○所犯係死刑、無期徒刑、最輕本刑為3 年以
    上有期徒刑以外之罪，其於準備程序就前揭被訴事實為有罪
    之陳述，經受命法官告知簡式審判程序之旨，並聽取其與公
    訴人之意見後，本院認無不得或不宜改依簡式審判程序進行
    之情，爰依刑事訴訟法第273 條之1 第1 項、第284 條之1
    規定，裁定由受命法官獨任進行簡式審判程序。
二、上揭犯罪事實，業據被告於本院審理時，均坦承不諱，核與
    證人陳正雄於警詢、偵查中證述有關被告以開始即以「吳秀
    珠」之假名與我交往，並向我佯稱吳立偉係其胞弟、吳佳璇
    為其胞妹，而陸續以上開不實事項，向我詐騙金錢，最後經
    我查證結果，被告之祖母早已過逝，父親現尚健在，母親則
    在工廠上班等語，大致相符，復有載明「公，我真的快痛死
    了! 你真的要讓我痛死，那下午我姐的那筆錢，我就不能拿
    回去給你了，那你要怎麼辦？公，請你讓我去榮總掛急診好
    不好! 請你行行好」、「公，你為什麼要這樣，我真的人不
    舒服，有可能要洗腎」、「不接（電話）算了，反正你要讓
    我當罪人，要讓豬母她婆婆不能開刀，你看我會不會還你四
    百多萬，要就快一點匯給我，快來不及了」、「我不會再求
    你了，我只失信豬母5 千元，而我不理你，你卻損失四百多
    萬，看怎樣你看這辦! 」、「保險組管說我現在只要等我弟
    妹他們兩人簽名蓋章，就可以把錢領出來，請你放心，他們
    兩人有講過，不會跟我分這筆錢的」、「你到底借不借我辦
    出院」、「公，我真的沒有騙你，我從早上到現在都還聯絡
    不到她，我在保險公司等，等到現在，公，我一定要等到她
    拿到錢為止，不會讓公你為難的，公等晚一點，看怎樣我一
    定會打電話給你…」、「…幫爸做法會的錢呢？他們等會兒
    全部做好，就會來收錢! 請你幫我這最後一次，好不好，明
    天我會拿回去給你的啦! 」、「公：對不起，今晚趕不回去
    了，公，我明天早上約保險公司的組管，問清楚到底怎樣，
    為什麼錢還沒出來，公等跟他們搞清楚後，馬上跟你報告ok
    」、「公：首先要感謝你，因為醫生告訴我，他現在有一點
    點感覺，不會變成植物人了，公這都要感謝你」等被告所持
    用之0000000000號門號行動電話與陳正雄之行動電話通聯之
    簡訊數則附於警卷可資佐證；再陳正雄因被告上開詐術，致
    陷於錯誤，而連續於附表所示之日期，共給付4,155,602 元
    與被告之事實，亦有中華郵政公司、彰化縣二水鄉農會、彰
    化六信、合作金庫銀行、田中鎮農會、臺中商業銀行自動櫃
    員機交易明細表數紙、中區農會電腦共用中心匯款委託書1
    紙及中華郵政公司存款明細（儲戶收執聯）數紙在卷可憑，
    足認被告前開自白核與事實相符，可採為認定被告犯罪之證
    據。綜上所述，本案事證明確，被告詐欺犯行，堪予認定。
三、新舊法比較：
    被告行為後，刑法於95年7 月1 日起施行（下稱新法，修正
    前則稱舊法），其中修正後刑法第2 條乃關於新舊法比較適
    用之準據法，其本身無關行為可罰性要件之變更，故新法施
    行後，如涉及比較新舊法問題，應逕依修正後刑法第2 條第
    1 項規定，為「從舊從輕」之比較（最高法院95年度第8 次
    刑事庭會議決議意旨參照）。又所謂「法律變更」與法律修
    正之概念有別；所謂法律變更應係指因法律修正而「刑罰」
    有實質之更異而言（如修正後新舊法法定本刑輕重變更或犯
    罪構成要件寬嚴不同），始有依刑法第2 條規定為準據法而
    比較適用新法或舊法之問題。如新舊法處罰之輕重仍然相同
    （例如僅形式上修正法律用語或條次移列），並無有利或不
    利之情形，即無適用上開規定為比較之餘地，自應依一般法
    律適用之原則，適用現行、有效之裁判時法論處（最高法院
    95年度台上字第5589、5669、6519號判決意旨參照）。經查
    ：
  (一)修正前刑法第33條第5 款規定：「罰金：1 元以上。」修正
    後該款規定「罰金：新台幣1000元以上。」是比較新舊法結
    果，以舊法較有利於行為人。
  (二)修正前刑法第339 條第1 項所定罰金刑提高為10倍（原貨幣
    單位為銀元，並為新臺幣之3 倍，故折換為新臺幣結果提高
    為30倍），修正後刑法施行法增定第1 條之1 規定：「中華
    民國94年1 月7 日刑法修正施行後，刑法分則編所定罰金之
    貨幣單位為新臺幣。刑法分則編未修正之條文定有罰金者，
    自94年1 月7 日刑法修正施行後，就其所定數額提高為30倍
    。」被告行為前後罰金本刑實際上均提高為30倍，並無有利
    或不利之情形，應適用現行、有效之裁判時法論處。
  (三)被告行為後刪除刑法第56條連續犯規定，故依新法，被告多
    次犯行，須分論併罰，惟依廢止前同條規定，僅論以一罪並
    加重其刑，而此刪除雖非犯罪構成要件之變更，但顯已影響
    行為人刑罰之法律效果，自屬法律有變更，依新法第2 條第
    1 項前段規定，以舊法論以連續犯較有利被告。
四、論罪科刑：
  (一)核被告所為，係犯刑法第339條第1項之詐欺取財罪。
  (二)被告所犯上開多次詐欺取財犯行，均時間緊接，手法相似，
    所犯係構成要件相同之罪，顯基於概括犯意反覆為之，為連
    續犯，依修正前刑法第56條規定，以一罪論，並加重其刑。
  (三)本院審酌被告利用陳正雄與其交往之心理，佯以上開不實事
    項向其詐騙財物達4,155,602 元，除造成陳正雄財物損失外
    ，亦破壞人與人間相處之信賴感，手段殊屬惡劣，惟念及被
    告犯後於本院審理時，已坦承犯行，尚能及時知錯，且因資
    力不足而無法依陳正雄之要求1 次給付所積欠之款項，致無
    法達成民事和解等一切情狀，因認公訴人求處被告有期徒刑
    5 年尚嫌過重，爰量處如主文所示之刑。
據上論斷，依刑事訴訟法第273 條之1 第1 項、第299 條第1 項
前段，刑法第2 條第1 項前段、第56條（修正前）、第339 條第
1 項，刑法施行法第1 條之1 第1 項、第2 項前段，判決如主文
。
本案經檢察官乙○○到庭執行職務。
中　　華　　民　　國　　96　　年　　9 　　月　　25　　日
                  刑事第四庭  法　官  曾鴻文
以上正本證明與原本無異。
如不服本判決，應於判決收受後10日內，向本院提出上訴狀（須
附繕本）。
                              書記官  顏錦清
中　　華　　民　　國　　96　　年　　9 　　月　　25　　日
附錄本判決論罪科刑法條全文：
中華民國刑法第339條第1項
意圖為自己或第三人不法之所有，以詐術使人將本人或第三人之
物交付者，處5 年以下有期徒刑、拘役或科或併科1 千元以下罰
金。（罰金單位改為新臺幣並提高為30倍）
